最高法院刑事判決　　　　　　　　　　111年度台上字第782號
上　訴　人　姜旻松（原名姜俊德）




選任辯護人　許語婕律師
　　　　　　黃逸哲律師
上　訴　人　吳駿宥



選任辯護人　黃煒迪律師
上列上訴人等因違反槍砲彈藥刀械管制條例案件，不服臺灣高等
法院中華民國110年10月19日第二審判決（110年度上訴字第1756
號，起訴案號：臺灣新竹地方檢察署109年度偵字第10760號），
提起上訴，本院判決如下：
    主  文
上訴駁回。
    理  由
一、按刑事訴訟法第377 條規定，上訴於第三審法院，非以判決
    違背法令為理由，不得為之。是提起第三審上訴，應以原判
    決違背法令為理由，係屬法定要件。如果上訴理由書狀並未
    依據卷內訴訟資料，具體指摘原判決不適用何種法則或如何
    適用不當，或所指摘原判決違法情事，顯與法律規定得為第
    三審上訴理由之違法情形，不相適合時，均應認其上訴為違
    背法律上之程式，予以駁回。
二、本件原判決綜合全案證據資料，本於事實審法院採證認事之
    職權，認定上訴人姜旻松（原名姜俊德）、吳駿宥有如其事
    實欄所載共同非法持有非制式手槍及子彈犯行，因而撤銷第
    一審之科刑判決，改判仍依想像競合犯關係，從一重論處姜
    旻松、吳駿宥共同犯非法持有非制式手槍罪刑，並諭知罰金
    如易服勞役之折算標準及沒收，已詳為敘述所憑之證據及論
    罪理由。核其所為論斷，俱有卷內證據資料可資覆按，從形
    式上觀察，並無足以影響其判決結果之違法情形存在。
三、上訴意旨略以：
（一）姜旻松部分
    1.原判決未考量姜旻松之犯罪情狀顯可憫恕，與吳駿宥之情
      狀無異，而僅對吳駿宥適用刑法第59條規定酌減其刑，致
      對姜旻松所為量刑過重，且判處罰金刑高於吳駿宥，顯失
      公允，有違罪刑相當、平等及比例原則。
    2.姜旻松罹患精神疾病，其犯罪情節非重，並自首犯行，且
      報繳其持有之槍彈，應符合槍砲彈藥刀械管制條例第18條
      第1 項規定，而予以免除其刑。原判決僅據以減輕其刑，
      又未說明不予免刑之理由，致刑罰失當，有理由不備之違
      法。
（二）吳駿宥部分
    1.吳駿宥與姜旻松就持有槍彈並無犯意聯絡及行為分擔，不
      應成立共同正犯。又吳駿宥主觀上係基於幫助持有槍彈之
      犯意，客觀上將之送至姜旻松指定之地點，交給姜旻松使
      用，僅係幫助犯。原判決論處吳駿宥共同犯非法持有非制
      式手槍罪刑，有適用法則不當之違法。
    2.吳駿宥已供述槍彈來源及去向為姜旻松，因而查獲姜旻松
      ，應符合槍砲彈藥刀械管制條例第18條第1 項後段減輕或
      免除其刑之規定。原判決未據以減免其刑，有適用法則不
      當之違法。
四、經查：
（一）證據之取捨、證明力之判斷及事實之認定，係屬事實審法
      院得自由裁量判斷之職權，此項職權之行使，倘未違背客
      觀存在之經驗法則或論理法則，亦無明顯濫用裁量權之情
      事，即無違法可言。又事實審法院認定事實，非悉以直接
      證據為限，其綜合調查所得之各項直接證據及間接證據，
      本於合理之推論而為判斷，仍係適法之職權行使。
      共同正犯，係共同實施犯罪之行為者，在共同意思範圍內
      ，各自分擔犯罪行為之一部，相互利用他人之行為，以達
      其犯罪之目的，其成立不以行為人全體均行參與實施犯罪
      構成要件之行為為必要；參與犯罪構成要件之行為者，固
      為共同正犯；以自己共同犯罪之意思，參與犯罪構成要件
      以外之行為，或以自己共同犯罪之意思，事前同謀，而由
      其中一部分人實行犯罪之行為者，亦均應認為共同正犯，
      使之對於全部行為所發生之結果，負其責任（司法院釋字
      第109 號解釋理由書參見）。故而共同正犯之成立，祇須
      具有犯意之聯絡，行為之分擔，既不問犯罪動機起於何人
      ，亦不必每一階段犯行，均經參與，祇須在合同意思範圍
      以內，各自分擔犯罪行為之一部，相互利用他人之行為，
      以達其犯罪之目的者，即應對全部所發生之結果共同負責
      。
      原判決係依憑吳駿宥於原審審理時之自白，並佐以姜旻松
      之陳述等證據資料，認定吳駿宥與姜旻松有非法持有非制
      式手槍及具有殺傷力子彈之犯意聯絡及行為分擔。吳駿宥
      上訴意旨略謂：其僅成立幫助犯，而非原判決所認定之共
      同正犯等語，係以個人主觀看法，持不同評價，泛指原判
      決違法，並非上訴第三審之合法理由。
（二）犯槍砲彈藥刀械管制條例之罪「自首」，並報繳其持有之
      全部槍砲、彈藥、刀械者，減輕或免除其刑；其已移轉持
      有而據實供述全部槍砲、彈藥、刀械之來源或去向，因而
      「查獲」者，亦同。槍砲彈藥刀械管制條例第18條第1 項
      定有明文。本條項之適用以自首犯本條例之罪為前提，且
      所謂「查獲」，係指依行為人自白，查得槍砲、彈藥、刀
      械之前手，如已移轉，並因而查獲其後手，且有具體之證
      明而言，固無須以經起訴或法院判刑為限，只要有相當嫌
      疑而足認為槍彈之來源或去向者即屬之。
      原判決說明：姜旻松於民國109年9月18日上午10時許，即
      透過友人向新竹市警察局第一分局偵查隊偵查佐張家文，
      表明其為槍彈持有人，願意主動到案，並於同日15時許，
      交出扣案非制式手槍等旨。足認司法警察於吳駿宥未供出
      姜旻松之前，即已得知姜旻松有非法持有槍彈犯行，並非
      吳駿宥供出槍彈來源及去向因而查獲。且吳駿宥並非自首
      犯行，自不符槍砲彈藥刀械管制條例第18條第1 項減輕或
      免除其刑之規定。原判決未據以對吳駿宥減免其刑，尚無
      不合。吳駿宥上訴意旨泛指：原判決未適用上述規定減免
      其刑而違法等語，顯非合法之上訴第三審理由。
（三）關於刑之量定，以及刑法第59條關於犯情可憫、減輕其刑
      的規定，包括究為減輕或免除其刑，均屬事實審法院得依
      職權裁量的事項，法院除就具體個案犯罪，斟酌其情狀，
      有無可堪憫恕之外，並以行為人的責任為基礎，審酌刑法
      第57條所列各項罪責因素後，予以整體評價，而為科刑輕
      重標準的衡量，使罰當其罪，以實現刑罰權應報正義，並
      兼顧犯罪一般預防與特別預防的目的，並決定是否免除其
      刑之考量因素，倘其未有逾越法律所規定範圍，或明顯濫
      用其權限情形，即不得單憑主觀，任意指摘為違法，而據
      為合法上訴第三審的理由。
      原判決說明：姜旻松自首犯行，並報繳其持有之全部槍枝
      而自願接受裁判，同時符合刑法第62條前段及槍砲彈藥刀
      械管制條例第18條第1 項前段規定，爰依屬特別規定之後
      者規定減輕其刑，並已考量刑法第66條規定意旨，且依姜
      旻松自首並報繳槍彈之時機及其犯罪情節、當街開槍危害
      社會治安程度等情，認對姜旻松減輕其刑為已足，尚無免
      除其刑之必要。而吳駿宥持有槍彈時間甚短，並已坦承犯
      行，衡其危害國家社會治安之情節，與立法者擬嚴予重懲
      之情節有別，依社會一般觀念及法律情感，若處以槍砲彈
      藥刀械管制條例第7條第4項規定之法定最低度刑，猶嫌過
      重，在客觀上足以引起一般人之同情，確有情輕法重之失
      衡現象，而顯有堪可憫恕之情狀，為符比例原則，而依刑
      法第59條規定酌量減輕其刑。至於槍彈之主要持有者姜旻
      松，係毫不避諱在市區道路公然擊發3 發子彈，其可責難
      性較高，且因自首，已依槍砲彈藥刀械管制條例第18條第
      1 項前段規定減輕其刑，尚無情輕法重之情形，爰不適用
      上述酌減其刑之規定等旨。原判決審酌姜旻松之具體犯罪
      情狀，予以減輕而非免除其刑，並無濫用裁量或明顯失當
      ，且所為量刑並未逾越法定刑度，亦與罪刑相當原則、比
      例原則無悖，暨就犯行情節顯較姜旻松為輕的吳駿宥，適
      用刑法第59條規定酌減其刑，自無違法可言。姜旻松上訴
      意旨泛言指摘：原判決未予免刑，且未適用刑法第59條規
      定酌減其刑，及科處罰金刑較吳駿宥為重，有違罪刑相當
      性、平等及比例原則等語，難謂為適法之第三審上訴理由
      。
五、綜上所述，本件姜旻松、吳駿宥上訴意旨，係徒憑己見，或
    就原審採證認事及量刑職權之適法行使，或對原判決明確論
    斷說明之事項，漫事爭論，均顯與法律規定得為第三審上訴
    理由之違法情形，不相適合。依首述說明，應認本件上訴皆
    為違背法律上之程式，均予以駁回。
據上論結，應依刑事訴訟法第395條前段，判決如主文。
中    華    民    國   111    年    3     月    10    日
                  刑事第七庭審判長法  官  李  錦  樑  
                                  法  官  蔡  彩  貞  
                                  法  官  林  孟  宜  
                                  法  官  吳  淑  惠  
                                  法  官  錢  建  榮  
本件正本證明與原本無異
                                  書記官
中    華    民    國   111    年    3     月    16    日